【裁判字號】    98,消債更,943
【裁判日期】    980728
【裁判案由】    聲請更生程序
【裁判全文】
臺灣高雄地方法院民事裁定           98年度消債更字第943號
聲  請  人  甲○○
上列當事人聲請消費者債務清理事件，本院裁定如下：
    主  文
聲請人即債務人甲○○自民國九十八年七月二十九日下午四時起
開始更生程序。
命司法事務官進行本件更生程序。
    理      由
一、按「債務人不能清償債務或有不能清償之虞者，得依本條例
    所定更生或清算程序，清理其債務」、「法院開始更生程序
    之裁定，應載明其年、月、日、時，並即時發生效力。」、
    「法院裁定開始更生或清算程序後，得命司法事務官進行更
    生或清算程序，必要時得選任律師、會計師或其他適當之自
    然人或法人一人為監督人或管理人。」，消費者債務清理條
    例第3 條、第45條第1 項、第16條第1 項分別定有明文。
二、聲請意旨略以聲請人前未曾依「中華民國銀行公會會員辦理
    消費金融案件無擔保債務協商機制」請求共同協商債務清償
    方案，後於消費者債務清理條例施行後，乃向最大債權金融
    機構即土地銀行請求協商而於民國98年6 月11日經通知未成
    立，而聲請人對金融機構因消費借貸所負之債務計達新台幣
    （下同）7,113,000 元，惟聲請人現為高雄港務警察局之警
    員，每月平均薪資所得約為7 萬元，惟聲請人須獨力撫養4
    名年幼子女及配偶，並須負擔房貸之支出，於扣除個人必要
    生活及扶養費用後業幾無法維生而已不能清償債務，而聲請
    人所負無擔保或無優先權之債務總額並未逾1,200 萬元，復
    未經法院裁定開始清算程序或宣告破產，爰依法聲請更生等
    語。
三、經查，聲請人現計積欠如附表所示債權人共7,113,000 元之
    債務，而其於前並未曾依「中華民國銀行公會會員辦理消費
    金融案件無擔保債務協商機制」請求共同協商債務清償方案
    ，嗣於消費者債務清理條例公布後，業向最大債權金融機構
    即土地銀行請求共同協商而經該行於98年6 月11日經通知前
    置協商不成立乙節，此有債權清冊、財團法人金融聯合徵信
    中心當事人查詢個人資料回覆書、前置協商不成立通知書等
    件在卷可稽，又聲請人主張其現為高雄港務警察局之警員而
    為未從事營業活動之消費者，其於96、97年度依年所得申報
    稅後資料核計，各年之月平均收入分為64,665元、70,772元
    ，名下有1 房1 地（以公告及課稅現值計為937,100 元）2
    車，其與配偶薛慧美有有子女鄭柏昇（85年11月11日生，現
    就讀桂林國小）、鄭如捷（87年5 月13日生，現就讀桂林國
    小）、鄭品威（90年7 月19日生，現就讀明正國小語障資源
    班，有發展遲緩症狀）、鄭宜宜（97年6 月26日生）4 人，
    而其配偶現為無業，無任何所得申報資料，其所得於扣除個
    人及扶養子女、配偶之必要生活費用後業已不能清償債務等
    情，業據其提出財產及收入狀況說明書、綜合所得稅各類所
    得資料清單、財產歸屬資料清單、薪資明細表、各類所得扣
    繳暨免扣繳憑單、保險繳費證明書、房屋擔保借款繳息清單
    、土地暨建物登記第一類謄本、存摺明細、戶籍謄本、高雄
    市身心障礙類學生鑑定證明、明正國小語障資源班通知、會
    議紀錄單、註冊費收據、診斷證明書等件為證，而本院經審
    核上開各件無誤後，參酌內政部社會司所公佈之最低生活費
    標準及聲請人所提出之支出說明、生活費單據等為計算結果
    ，認其主張應確為屬實，則聲請人既為非從事小規模營業活
    動之消費者，且其所負無擔保或無優先權之債務總額並未逾
    法定1,200 萬元之數額，而其已完成前置協商之程序，且其
    於未償債務亦應已無清償之能力或已有不能為清償之情形，
    再者聲請人經查並未經裁定開始更生、清算等程序，且亦無
    許可和解、宣告破產、認可和解、更生或協調等民事事件（
    本院民事紀錄科查詢表、臺灣高等法院被告前案紀錄表在卷
    參照），且無消費者債務清理條例第6 條第3 項、第8 條或
    第46條各款所定應駁回更生聲請之事由存在，則揆諸上開說
    明，聲請人向有管轄權之本院依消費者債務清理條例聲請更
    生程序以清理其債務依法即屬有據，自應予以准許，爰並依
    上開規定命司法事務官進行本件更生程式而裁定如主文。
四、依消費者債務清理條例第11條第1 項、第45條第1 項、第16
    條第1 項，裁定如主文。
中    華    民    國    98    年    7    月    28    日
                        民事第一庭    法    官  黃宏欽
附表：債權人清冊
┌──┬────────────┬────────┬─────────┐
│編號│債權人                  │金額（新臺幣）  │  種        類    │
├──┼────────────┼────────┼─────────┤
│一  │土地銀行                │2,800,000元     │房貸              │
├──┼────────────┼────────┼─────────┤
│二  │土地銀行                │83,000元        │信貸              │
├──┼────────────┼────────┼─────────┤
│三  │遠東銀行                │131,225元       │                  │
├──┼────────────┼────────┼─────────┤
│四  │玉山銀行                │177,139元       │                  │
├──┼────────────┼────────┼─────────┤
│五  │台新銀行                │713,756元       │                  │
├──┼────────────┼────────┼─────────┤
│六  │台新資產管理公司        │600,000元       │債權轉讓          │
├──┼────────────┼────────┼─────────┤
│七  │萬榮行銷顧問公司        │599,157元       │債權轉讓          │
├──┼────────────┼────────┼─────────┤
│八  │萬榮行銷顧問公司        │82,000元        │債權轉讓          │
├──┼────────────┼────────┼─────────┤
│九  │良京實業公司            │900,000元       │債權轉讓          │
├──┼────────────┼────────┼─────────┤
│十  │良京實業公司            │880,000元       │債權轉讓          │
├──┼────────────┼────────┼─────────┤
│十一│國泰世華銀行            │148,031元       │                  │
├──┼────────────┼────────┼─────────┤
│合               計           │7,113,000元     │                  │
└───────────────┴────────┴─────────┘
上為正本係照原本作成
本件裁定不得抗告
本裁定已於98年7月29日下午4時公告
中    華    民    國    98    年    7     月  29    日
                            書  記  官  陳心儀


司法院資訊處製作；財團法人民間司法改革基金會備份。
